臺灣士林地方法院刑事裁定
111年度單禁沒字第217號
聲  請  人  臺灣士林地方檢察署檢察官
被      告  留建軍


上列聲請人因被告違反毒品危害防制條例案件（111年度毒偵緝
字第150、151號），聲請單獨宣告沒收（111年度聲沒字第187號
），本院裁定如下：
    主  文
扣案如附表所示之物均沒收銷燬之。
    理  由
一、聲請意旨略以：被告留建軍前因施用第二級毒品案件，先後
    經臺北市政府警察局大同分局、中山分局查獲，並分別扣得
    第二級毒品甲基安非他命3包（驗餘總淨重1.33公克）、內
    含第二級毒品甲基安非他命殘渣之吸食器1組及第二級毒品
    甲基安非他命1袋（驗餘淨重0.0248公克）、內含第二級毒
    品成分之殘渣袋1袋、吸食器1組等，均係毒品危害防制條例
    第2條第2項第2款所稱之第二級毒品，為違禁物，爰依刑法
    第40條第2項、第38條第1項及毒品危害防制條例第18條第1
    項前段規定，聲請宣告沒收銷燬之等語。
二、按違禁物不問屬於犯罪行為人與否，沒收之；又違禁物或專
    科沒收之物得單獨宣告沒收，刑法第38條第1項、第40條第2
    項分別定有明文。再查獲之第一、二級毒品及專供製造或施
    用第一、二級毒品之器具，不問屬於犯罪行為人與否，均沒
    收銷燬之，毒品危害防制條例第18條第1項前段亦有明定，
    此相對於刑法之沒收規定而言，係刑法之特別規定，基於特
    別法優於普通法之原則，自應優先適用。而毒品危害防制條
    例第18條第1項之規定，得諭知沒收並銷燬者，以查獲之毒
    品及專供製造或施用毒品之器具為限，並不及於毒品之包裝
    袋、吸食器及分裝匙等工具，然若毒品本身已經微量附著器
    具內，無從析離，該器具自應隨同毒品一併沒收銷燬（最高
    法院94年度台上字第6213號判決意旨參照）。
三、經查：
（一）被告於民國109年7月27日凌晨3時許，在臺北市○○區○○○路
    0段00號3樓之3住處，以將第二級毒品甲基安非他命放置玻
    璃球吸食器內燒烤吸食煙霧之方式，施用第二級毒品甲基安
    非他命1次，繼於同年月29日下午5時許，被告騎乘機車行經
    臺北市大同區市○○道0段000號前，因形跡可疑，而為警攔查
    ，當場在其所騎乘之機車置物箱之黑灰色手提包內，扣得如
    附表編號1至2所示之物，嗣經警得其同意採集其尿液送驗，
    結果呈安非他命及甲基安非他命陽性反應而查獲；再於109
    年12月2日上午7時許，在臺北市○○區○○街00號101室內，以
    上開相同方式，施用第二級毒品甲基安非他命1次，繼於同
    日下午5時許，旋因另案遭通緝而為警緝獲，並為警扣得如
    附表編號3所示之物，嗣經警得其同意採集其尿液送驗，結
    果呈安非他命、甲基安非他命陽性反應而查獲；惟被告前另
    有施用毒品案件，經臺灣臺北地方法院以110年度毒聲字第7
    72號裁定送法務部○○○○○○○○附設勒戒所觀察、勒戒後，認無
    繼續施用毒品之傾向，於111年3月3日執行完畢釋放，並由
    臺灣臺北地方檢察署檢察官以111年度毒偵緝字第129號、第
    130號，第131號、第132號為不起訴處分確定，是被告前開
    於109年7月27日、同年12月2日之2次施用毒品行為，因均在
    前述觀察、勒戒執行（111年1月29日）前所為，已為上開觀
    察、勒戒之效力所及，從而臺灣士林地方檢察署檢察官偵查
    後，認被告已生矯治之成效，遂於111年4月20日以111年度
    毒偵緝字第150、151號為不起訴處分並經確定在案等情，有
    上開臺灣士林地方檢察署檢察官之不起訴處分書與臺灣高等
    法院被告前案紀錄表在卷可參。
（二）至被告於上開2次施用毒品行為經查獲時，為警扣得如附
    表所示之物，經送鑑定後，均檢出第二級毒品甲基安非他命
    成分，此部分詳如附表「鑑定結果」欄所載，且盛裝扣案甲
    基安非他命之包裝袋、含有甲基安非他命之殘渣袋及吸食器
    等物，因內含之甲基安非他命難以完全析離，均應整體視為
    查獲之毒品，皆為違禁物，不問屬於犯人與否，均應予宣告
    沒收銷燬之。故檢察官之聲請經核尚無不合，應予准許。又
    上開扣案之甲基安非他命送鑑耗損部分，既已滅失，自無庸
    宣告沒收銷燬，併此敘明。
四、依刑事訴訟法第455之36條第2項，刑法第40條第2項，毒品
    危害防制條例第18條第1項前段，裁定如主文。　　　
中　　華　　民　　國　　111 　年　　6 　　月　　13　　日
                  刑事第三庭　　法  官  李東益
以上正本證明與原本無異
如不服本裁定應於送達後5日內向本院提出抗告狀
                                書記官  謝涵妮
中　　華　　民　　國　　111 　年　　6 　　月　　15　　日
附表
編號 名稱 鑑定結果   1 第二級毒品甲基安非他命3包（保管字號：士林地檢109年度毒保字第708號） 1.臺北市政府警察局109年北市鑑毒字第260號鑑定書（士林地檢109毒偵1427卷第137頁） 2.白色透明晶體，總毛重1.91公克，總淨重1.36公克，各取0.01公克化驗，總淨重餘1.33公克，均檢出第二級毒品甲基非他命成分。   2 內含第二級毒品甲基安非他命殘渣之吸食器1組（保管字號：士林地檢109年度保管字第2233號）  1.交通部民用航空局航空醫務中心109年8月19日航藥鑑字第0000000號毒品鑑定書（士林地檢109毒偵1427卷第143頁） 2.經乙醇沖洗，檢出甲基安非他命成分。   3 第二級毒品甲基安非他命1包；內含第二級毒品甲基安非他命成分之殘渣袋1個、吸食器1組（保管字號：臺北地檢110年度青字第51號；110年度藍字第49號） 1.交通部民用航空局航空醫務中心109年12月15日航藥鑑字第0000000號毒品鑑定書（臺北地檢110毒偵41卷第267頁） 2.①殘渣袋1袋，經刮取殘渣，檢出甲基安他命成分；②淡棕色粉末1袋，實稱毛重0.2270公克（含1袋1標籤），淨重0.0250公克，取樣0.0002公克，餘重0.0248公克，檢出甲基安非他命成分；③吸食器1組，經乙醇沖洗，檢出甲基安非他命成分。